【裁判字號】    90,沙簡上,157
【裁判日期】    901004
【裁判案由】    違反電子遊戲場業管理條例
【裁判全文】
臺灣臺中地方法院刑事判決                        九十年度沙簡上字第一五七號
    上  訴  人
    即  被  告  甲○○
    選任辯護人  邢俊文
右上訴人因違反電子遊戲場業管理條例案件，不服本院沙鹿簡易庭九十年度沙簡字第
一七二號中華民國九十年四月十六日第一審簡易判決（聲請案號：臺灣臺中地方法院
檢察署九十年度偵字第三九二六號）提起上訴，本院管轄之第二審合議庭判決如左：
    主  文
上訴駁回。
    事  實
一、甲○○未經向主管機關辦理電子遊戲場業之營利事業登記，自民國（下同）九十
    年二月三日起，在臺中縣梧棲鎮○○路一一八號經營「新世紀遊藝場」擺設「雙
    魚座」四十台（含ＩＣ板四十塊）、「中國象棋」一台（含ＩＣ板一塊）、「金
    冠霹靂馬」一台（含ＩＣ板一塊）、「滿貫大享」五台（含ＩＣ板五塊）、「皇
    冠列車」三台（含ＩＣ板三塊）、「超九水果盤」三台（含ＩＣ板三塊）及「超
    八水果盤」九台（含ＩＣ板九塊）合計共六十二台遊戲機，經營電子遊戲場供人
    娛樂。嗣於同年二月五日下午三時十分許，適有吳金年、李晨鐘在該處以以上開
    遊戲機具娛樂時，為警查獲並扣得上開機具。
二、案經臺中縣警察局清水分局報請臺灣臺中地方法院檢察署檢察官偵查後聲請以簡
    易判決處刑。
    理  由
一、訊據上訴人即被告（下稱被告）甲○○對於未經依法申請營利事業登記即在上址
    擺設上開遊戲機，經營電子遊戲場供人娛樂之事實坦承不諱，惟辯稱：伊已向縣
    政府申請營利事業登記但尚未核准，且雖有擺設機具惟僅止於試機階段，尚未對
    外正式營業云云。惟查，證人吳金年於警訊中已證稱：伊於當日下午二時許，進
    入該場所內玩中國象棋，該機台採開分方式，新台幣（下同）一百元開一百分，
    伊今日共開分一百分，而按押一次可下押三個數字，經遊戲機開牌如果開出其中
    一個數字可得三倍之分數，至警方臨檢時，伊才玩了三十分等語，又證人林俊宏
    即被告甲○○所僱用之現場經理於警訊中證稱：不知李晨鐘、吳金年於店內作何
    事等，如證人李晨鐘、吳金年確係被告甲○○所招來試機之人，何以現場經理竟
    不知試機之事，此顯悖常情，再參以證人吳金年於偵查中亦證稱：當時伊確實在
    玩中國象棋等語，足徵其於警訊中之證述應堪採信，是以證人吳金年既自費開分
    遊戲，顯見「新世紀遊藝場」非僅止於試機籌備階段甚明。次查，被告所經營「
    新世紀遊藝場」店門敞開、燈火通明，與通常對外開放營業之情形無異，況被告
    知悉未依法申請營利事業登記前不得營業，如係為籌備試機階段，且僅招李晨鐘
    、吳金年二人在店內試機，何須將大門敞開，顯係被告事後卸責之辯詞，不足採
    信。此外，並有前揭扣案之電子遊戲機具ＩＣ板六十二片可稽，本件事證明確，
    被犯行應堪認定。
二、核被告所為，係違反電子遊戲場業管理條例第十五條之規定，應依同條例第二十
    二條規定處斷。原審依上開法條，判處被告有期徒刑月，並諭知如易科罰金，
    以新台幣九百元即銀元三百元折算一日，扣案之電子遊戲機六十二台沒收。經核
    其認事用法均無違誤，量刑亦屬妥適。被告雖上訴指稱被告係違反電子遊戲場業
    管理條例，而非觸犯賭博罪。前開扣案之電子遊戲機六十二台與被告犯上開罪並
    無直接關係，於法不得沒收。其並以部分實務見解認「扣案之電子遊戲機，均非
    違禁機種，且未供為賭博或妨害風化等用途，而本案係因違反行政管制之規定受
    罰，一旦被告再依相關規定取得營利事業登記，仍得再以該遊戲機營業，審酌其
    違規所生法益之危害與處罰手段之相當性，本件尚無宣告沒收之必要」。惟按被
    告前開違反電子遊戲場業管理條例罪之實行行為係未依電子遊戲場業管理條例規
    定辦理營利事業登記，而經營電子遊戲場業。亦即，違規經營電子遊戲場業係整
    個實行行為之核心，而扣案之電子遊戲機適為供此違規經營電子遊戲場業之核心
    工具，與違規經營電子遊戲場業顯有直接關係，與刑法第三十八條第一項第二款
    要件相符。再依被告前開所引之實務見解亦僅認「尚無宣告沒收之必要」，亦即
    ，應在合於刑法第三十八條第一項第二款之要件後，始有是否有「宣告沒收之必
    要」（即「得」沒收）問題。至於扣案電子遊戲機，雖非違禁機種，且未供為賭
    博或妨害風化等用途，而本案係因違反行政管制之規定受罰，一旦被告再依相關
    規定取得營利事業登記，仍得再以該遊戲機營業。然「沒收為從刑，所以防範將
    來犯罪之憑藉」（刑法第三十八條立法理由參照），決定是否沒收時固應審酌其
    違法所生法益之危害與處罰手段之相當性，亦即有無違反比例原則。但以行為人
    所為犯罪是自然犯或行政犯作為區別供犯罪所用之物應否沒收之標準尚乏依據。
    且行為人將來是否可依相關規定取得營利事業登記，再以扣案遊戲機營業，將扣
    案遊戲機用於正途，亦非本案決定是否沒收時之依據。本件前開扣案之電子遊戲
    機係被告所有供違規經營電子遊戲場業之犯罪核心工具，且由被告於上開店內聘
    有專人任職、有固定店面及店名、擺設電子遊戲數量甚多等情以觀，被告顯屬大
    規模違規經營電子遊戲場業，嚴重違反電子遊戲場業管理條例之規定。況其迄今
    亦尚未合法登記經營電子遊戲場業。是由前開扣案之電子遊戲機與本件犯罪之關
    係、本件犯罪之法益侵害，並參酌前開立法理由，本院認前開扣案之電子遊戲機
    仍有沒收之必要。本件被告上訴並無理由，應予駁回。
三、據上論斷，應依刑事訴訟法第四百五十五條之一第三項、第三百六十八條，判決
    如主文。
中       華       民       國      九十    年    十     月      四      日
                              臺灣臺中地方法院刑事第一庭
                                  審判長法  官   林  清  鈞
                                        法  官   鄭  文  祺
                                        法  官   吳  進  發
右正本證明與原本無異。
不得上訴。
                                        書記官
中       華       民       國      九十    年    十     月      五      日


司法院資訊處製作；財團法人民間司法改革基金會備份。
